【裁判字號】    90,上訴,102
【裁判日期】    900301
【裁判案由】    公共危險
【裁判全文】
臺灣高等法院臺中分院刑事判決                      九十年度上訴字第一二號
    上  訴  人
    即  被  告  乙○○
    指定辯護人   本院公設辯護人  郭博益
右上訴人因公共危險案件，不服臺灣彰化地方法院八十九年度訴字第四七五號中華民
國八十九年十月二十六日第一審判決（起訴案號：臺灣彰化地方法院檢察署八十八年
度偵字第六二八二號），提起上訴，本院判決如左：
      主  文
原判決撤銷。
乙○○預備放火燒燬現有人所在之建築物，處有期徒刑拾月，緩刑肆年。
扣案之汽油瓶貳瓶及打火機壹個均沒收。
    事  實
一、乙○○係位於彰化縣彰化市○○路○段三二五號由丁○○所經營「碧海茶室」之
    服務生，平日與「碧海茶室」之人員相處不睦，尤對該茶室人稱老闆娘之會計「
    阿蓮」之行止，大為不滿。民國八十八年六月九日凌晨一時二十分許，乙○○酒
    後，憶及平日不悅之情，為求報復，竟萌放火燒燬現正有人在該處消費之建築物
    「碧海茶室」之犯意，而持其所有內裝滿汽油之汽油瓶二瓶至前開「碧海茶室」
    側門（鐵門）處，將其中一瓶汽油潑灑在側門前及外牆上，並取出其所有之打火
    機一個預備將汽油點燃燒燬該現有人所在之建築物，於尚未著手放火之際，幸該
    茶室服生丙○○聞有人驚呼，即從該茶室衝出，見狀趨前將乙○○手中之打火機
    奪下，乙○○始未能著手放火之行為。乙○○隨即為到場之警員所逮捕，並當場
    扣得前揭汽油瓶二瓶（查扣時一瓶裝滿，另一瓶內剩餘汽油些許，惟至本院審理
    中經當庭勘驗兩瓶瓶內均已無汽油）及打火機一個。
二、案經彰化縣警察局彰化分局報請臺灣彰化地方法院檢察署檢察官偵查起訴。
    理  由
一、訊據被告乙○○對於右揭時、地持汽油潑灑在「碧海茶室」側門前及外牆上之事
    實，固直承不諱，惟矢口否認有放火燒燬現有人所在建築物之意圖，並辯稱：伊
    目的只是要嚇老闆娘，並不是要縱火，且伊當時手上並沒有拿打火機云云。惟查
    被告於警詢時已供承：「因為碧海茶室的老闆娘說她很準，所以我看不慣，所以
    今天才拿汽油瓶裝汽油潑灑」、「警方所查獲之汽油瓶兩瓶內裝的汽油及打火機
    是我所有」、「‧‧‧‧我就說叫『小華』叫店內服務生全部出來，我要潑汽油
    ，然後我就把汽油潑在側門前及牆上‧‧‧‧」等語；於偵查中亦供稱：「（有
    無在八十八年六月九日一時二十分在彰化市○○路○段三二五號持寶特瓶縱火？
    ）有‧‧‧但尚未點燃即被人搶下打火機」等語屬實，所供並核與證人丙○○、
    被害人丁○○於警詢、偵查及本院調查時所證及指述情節相符，並有汽油瓶二瓶
    （查扣時一瓶裝滿，另一瓶內剩餘汽油些許，惟至本院審理中經當庭勘驗兩瓶瓶
    內均已無汽油）及打火機一個扣案可證，復有照片三幀在卷可憑。次查被告於警
    詢時已供承：「‧‧‧‧我就說叫『小華』叫店內服務生全部出來，我要潑汽油
    ，然後我就把汽油潑在側門前及牆上‧‧‧‧」等語，並核與證人丙○○於警詢
    、偵查及本院調查時所證情節相符，顯見被告乙○○當時係為恐因其放火行為央
    及無辜，始要店內之人出來，其有放火之意圖甚明。罪證明確，被告所辯無非事
    後卸責之詞，委無可取，其犯行洵堪認定，應依法論科。
二、經查刑法第一百七十三條第一項放火燒燬現有人所在之建築物罪，須有放火燒燬
    之行為，為其構成要件。所謂「放火」，乃指故意以火力傳導於特定之目的物，
    使其燃燒之意，若將汽油潑灑於茶藝館之地毯上，並持打火機欲點火圖燒燬該建
    築物之際，經人制止始未得逞，則顯然尚未著手燃點引火媒介物（最高法院八十
    六年台上字第四三一一號判決參照）。經查證人丙○○於警詢時雖證稱：「因我
    有看到乙○○‧‧‧‧拿著打火機欲點火時被我搶下」，其所稱「欲點火時」，
    內容並不具體，本院調查時經詢證人丙○○以：「有無看到被告開打火機之動作
    ？」，其答稱：「我沒有看到她有打打火機之動作，也無看到火焰」，又詢以：
    「依你當時目睹之情形是否非常危急？被告馬上會引燃汽油發生火災？」，其回
    以：「情形應不危急」，再詢以：「你要將被告手上之打火機取下時，被告有無
    掙扎？」，其稱：「當時我要取下她手上之打火機，她略為掙扎，但還是被我搶
    下丟在馬路上」，復詢以：「你從室內跑出來看到被告時，她若要點打火機，有
    機會點嗎？」，其答稱：「我一出來就靠近她的身體，也和她講幾分鐘的話，期
    間她並無點打火機之動作」，足證被告當時之放火行為僅處於預備狀態，尚未著
    手於放火之行為甚明，故被告所為，核犯刑法第一百七十三條第四項之預備放火
    燒燬現有人所在之建築物罪。公訴人認被告係犯同條第三項第一項之未遂罪，核
    有未合，起訴法條應予變更。原審予以論罪科刑，固非無見，惟查被告犯罪尚在
    預備階段，原審以未遂論，自有未合。被告上訴意旨，否認犯罪，雖無理由，然
    原審判決既有違誤，自應由本院予以撤銷改判，爰審酌被告僅因不滿她人平日之
    言行，即萌放火之念，對公眾生命、財產、安全有所危害，幸其行為僅止於預備
    階段即被制止，未釀成大禍，被害人丁○○於本院調查時亦表示對被告之行為沒
    意見及被告犯後未能始終全然坦承犯行，惟態度尚稱良好等一切情狀，量處如主
    文第二項所示之刑。查被告未曾受有期徒刑以上刑之宣告，有台灣彰化地方法院
    檢察署刑案資料查註紀錄表、台灣高等法院被告全國前案紀錄表各一件在卷可按
    ，其因一時失慮而觸刑章，經此偵審程序並刑之宣告後當知所警惕，應無再犯之
    虞，且被告經原審函請秀傳紀念醫院鑑定其行為時之精神狀態，鑑定結果雖認被
    告行為時精神狀態並未達於心神喪失或精神耗弱之程度，惟亦認被告患有輕鬱症
    ，建議在法院觀護人監督下，以精神科定期門診進行醫療之事實，有秀傳紀念醫
    院八十九年九月二十七日明秀醫字第八九一一六七號函並附精神鑑定報告書在卷
    可參。本院併審酌上情，認所宣告之刑，以暫不執行為適當，爰併予宣告緩刑肆
   年，以勵自新。扣案之汽油瓶貳瓶（查扣時一瓶裝滿，另一瓶內剩餘汽油些許，
    惟至本院審理中經當庭勘驗兩瓶瓶內均已無汽油）及打火機壹個，為被告乙○○
    所有，業據其於警詢時供明在卷，且係供被告犯預備放火罪所用之物，，爰依刑
    法第三十八條第一項第二款規定宣告沒收。
據上論斷，應依刑事訴訟法第三百六十九條第一項前段、第三百六十四條、第三百條
、第二百九十九條第一項前段，刑法第一百七十三條第四項、七十四條第一款、第三
十八條第一項第二款，罰金罰鍰提高標準條例第一條前段，判決如主文。
本案經檢察甲○○到庭執行職務。
中      華      民      國      九十     年       三      月     一     日
                                    臺灣高等法院臺中分院刑事第四庭
                                          審判長法  官  洪  耀  宗
                                                法  官  吳  重  政
                                                法  官  江  德  千
右正本證明與原本無異。
檢察官得上訴。
被告不得上訴。
如不服本判決應於收受送達後十日內向本院提出上訴書狀，其未述上訴之理由者並
得於提起上訴後十日內向本院補提理由書（均須按他造當事人之人數附繕本）。
                                                書記官  吳  麗  琴
中      華      民      國      九十     年       三      月      二    日
附錄論罪科刑法條：
刑法第一百七十三條第四項：
預備犯第一項之罪者，處一年以下有期徒刑、拘役或三百元以下罰金。          Ｉ


司法院資訊處製作；財團法人民間司法改革基金會備份。
